臺灣高等法院臺中分院刑事判決
110年度交上易字第647號
上  訴  人  臺灣臺中地方檢察署檢察官
上  訴  人  
即  被  告  盧德璽




上列上訴人因被告過失傷害案件，不服臺灣臺中地方法院109年
度交易字第255號，中華民國110年4月26日第一審判決（起訴案
號：臺灣臺中地方檢察署108年度偵字第17530號），提起上訴，
本院判決如下：
    主      文
上訴駁回。
盧德璽緩刑貳年。
    事實及理由
一、本案經本院審理結果，認第一審判決認事用法及量刑均無不
    當，應予維持，除補充上訴人即被告盧德璽（下稱被告）於
    本院自白、財團法人輔仁大學附設醫院民國110年3月10日診
    斷證明書、同院110年8月18日查詢事項回覆說明、國立ＯＯＯＯ
    大學110年9月24日函暨被害人在校期間之學習狀況、出缺勤
    及諮商輔導情形為證據外，其餘引用第一審判決書記載之事
    實、證據及理由（如附件）。
二、檢察官上訴意旨略以：⑴告訴人李姵瑢於110年1月16日、110
    年2月3日、110年3月10日至天主教輔仁大學附設醫院神經外
    科就診，仍自述有腦脊液滲漏之狀況，有天主教輔仁大學附
    設醫院110年3月10日開立之診斷證明書可佐，可知告訴人直
    至110年3月10日均仍有腦脊液滲漏而尚未康復之狀況。⑵而Ｏ
    Ｏ醫學大學附設醫院鑑定報告，稱告訴人已經復學，可以正
    常上課，而且在上課時可以和同學對談如流，行走正常，並
    不符合認知障礙失語症及肢體協調受損行走困難等症狀，LI
    NE對話截圖來看，應對問題正常，也可以彈吉他，邏輯正常
    ，不符合認知障礙；而腦脊液滲漏之腦部核磁共振檢查為10
    8年8月23日與109年7月9日腦部斷層掃瞄，顯示顱底缺損導
    致腦脊液滲漏，於109年8月份在天主教輔仁大學附設醫院接
    受顱底修補手術，同年9月份於耳鼻喉科門診追蹤無腦脊液
    滲漏現象，故認不符合認知障礙及無腦脊液滲漏現象，並非
    無重大不治或難治之情形；亦無難以回復、難以治療之傷害
    。惟上開鑑定報告，僅憑被告出具之書狀及對話訊息作為判
    斷基礎，全然忽略告訴人先前於天主教輔仁大學附設醫院10
    8年4月時之智能評估仍有輕度認知障礙等事證，亦完全未接
    觸或與告訴人面談，即做出告訴人並無認知障礙、失語症、
    肢體協調受損等結論，草率至極；況且該份報告並未參酌天
    主教輔仁大學附設醫院110年3月10日開立之診斷證明書及後
    續告訴人之就醫狀況，可知該份報告之製作過程及結論均與
    現實狀況有顯著落差，原審判決參酌該鑑定報告認定告訴人
    並非受有重傷傷勢，被告僅成立過失傷害罪，實有失當。原
    判決認事用法尚嫌未洽，爰依法提起上訴，請將原判決撤銷
    ，更為適當合法之判決。
三、經查，告訴人雖於110年1月16日、110年2月3日、110年3月1
    0日至天主教輔仁大學附設醫院神經外科就診，仍自述有腦
    脊液滲漏之狀況，有天主教輔仁大學附設醫院110年3月10日
    開立之診斷證明書可佐。然本院依職權函詢天主教輔仁大學
    附設醫院，該醫院函覆稱：告訴人於109年8月18日接受鼻顱
    底修補手術後，前半年仍有腦脊液滲漏情形，之後有改善，
    也沒有再度接受同樣手術，目前沒有腦脊液滲漏狀況，無明
    顯認知障礙等情，有該醫院110年8月18日查詢事項回覆說明
    可稽（本院卷第115頁）。足認告訴人接受鼻顱底修補手術
    後，腦脊液滲漏狀況已獲得改善，目前已沒有滲漏狀況，且
    無明顯認知障礙情形。檢察官上訴意旨謂：告訴人仍有腦脊
    液滲漏而尚未康復之狀況云云，核與事實不符，而無可採。
    依告訴人就讀之臺中ＯＯ大學函覆本院關於告訴人在校期間學
    習情況及學生歷年成績表（本院卷第129、131、133頁），
    可知告訴人作業內容不斷進步，對老師的問題，回答中肯，
    不見異常狀況，整體表現尚佳，告訴人上課與老師互動不錯
    ，上課出席率高，也很認真，與同學互動關係良好，學習態
    度認真，沒有特別的障礙，告訴人於108學年度第二學期（1
    09年2月至109年6月）之學業成績為77.55分，於109學年度
    第一、二學期（109年9月至110年6月）之學業成績分別為84
    .83分、82.67分。足徵ＯＯ醫學大學附設醫院鑑定報告，稱告
    訴人已經復學，可以正常上課，而且在上課時可以和同學對
    談如流，行走正常，並不符合認知障礙失語症及肢體協調受
    損行走困難等症狀，LINE對話截圖來看，應對問題正常，也
    可以彈吉他，邏輯正常，不符合認知障礙；而腦脊液滲漏之
    腦部核磁共振檢查為108年8月23日與109年7月9日腦部斷層
    掃瞄，顯示顱底缺損導致腦脊液滲漏，於109年8月份在天主
    教輔仁大學附設醫院接受顱底修補手術，同年9月份於耳鼻
    喉科門診追蹤無腦脊液滲漏現象，故認不符合認知障礙及無
    腦脊液滲漏現象，並非無重大不治或難治之情形；亦無難以
    回復、難以治療之傷害等語，與事實相符，並無不當。檢察
    官上訴意旨僅以該鑑定忽略天主教輔仁大學附設醫院於108
    年4月間對告訴人所為之智能評估仍有輕度認知障礙等事證
    ，亦完全未接觸或與告訴人面談，且未參酌天主教輔仁大學
    附設醫院110年3月10日開立之診斷證明書及後續告訴人之就
    醫狀況，遽予指摘該鑑定報告製作過程及結論與現實狀況有
    顯著落差云云，顯亦不可採。是檢察官上訴，執上情詞指摘
    原判決認事用法不當，自無理由，應予駁回。
四、被告盧德璽上訴意旨略以：原審量刑過重，希望能減輕其刑
    ，並給予緩刑機會等語。然刑罰之量定，屬法院自由裁量之
    職權行使，但仍應審酌刑法第五十七條所列各款事由及一切
    情狀，為酌量輕重之標準，並非漫無限制。在同一犯罪事實
    與情節，如別無其他加重或減輕之原因，下級審法院量定之
    刑，亦無過重或失輕之不當情形，則上級審法院對下級審法
    院之職權行使，原則上應予尊重。本件原審認被告構成自首
    ，依刑法第62條前段規定減輕其刑後，依刑法第57條規定，
    具體審酌被告過失程度、造成危害、犯後態度、智識程度及
    生活狀況等一切情狀，量處被告有期徒刑4月，並諭知易科
    罰金之折算標準。被告雖於本院審理期間，已與告訴人達成
    和解，並賠償告訴人新臺幣1百萬元完畢，有本院110年度刑
    上移調字第232號調解筆錄及國泰世華商業銀行存款憑條（
    客戶收執聯）在卷可參（本院卷第173至174頁、第187頁）
    。然此僅係被告履行其民事責任，尚非屬刑罰減輕事由，是
    原審所量定之刑，核與罪刑相當原則、比例原則無違，難認
    有量刑倚重情形，被告上訴，指摘原判決量刑過重，請求減
    輕其刑云云，非有理由，應予駁回。
五、查，被告未曾因故意犯罪受有期徒刑以上刑之宣告，此有被
    告之前案紀錄表可考（本院卷第43頁）。被告於本案行為時
    ，年僅19歲餘，因偕同同學出遊，騎車搭載告訴人，過失肇
    事，造成告訴人身體受傷，而罹刑章。然被告犯後始終坦承
    犯行，態度良好，於本院審理期間已與告訴人達成和解，並
    賠償其損害完畢，如前所述，顯見被告誠心悛悔，經此偵審
    程序及科刑，當知警惕，信無再犯之虞，因認其所受宣告之
    刑，以暫不執行為當，爰依刑法第74條第1項第1款，併予宣
    告緩刑2年，以勵自新。　　
六、據上論斷，應依刑事訴訟法第373條、第368條，判決如主文
    。
本案經檢察官郭景銘提起公訴，檢察官郭逵提起上訴，檢察官陳
惠珠到庭執行職務。
中　　華　　民　　國　　111 　年　　1 　　月　　12　　日
            刑事第五庭    審判長法　官  鄭  永  玉
　　　　　　　　　　　　        法　官  卓  進  仕
　　　　　　　　　　　　　      法　官  許  文  碩  
以上正本證明與原本無異。
不得上訴。
                                書記官  林  育  萱
　　　　　　　　　　　　　　　　
中　　華　　民　　國　　111 　年　　1 　　月　　12　　日
附件：
臺灣臺中地方法院刑事判決
                                    109年度交易字第255號
公　訴　人　臺灣臺中地方檢察署檢察官
被　　　告　盧德璽　
                    
                   
輔　佐　人
即被告之父　盧道謙　
                    
                   
上列被告因過失傷害案件，經檢察官提起公訴（108 年度偵字第
17530 號），本院判決如下：
    主  文
盧德璽犯過失傷害罪，處有期徒刑肆月，如易科罰金，以新臺幣
壹仟元折算壹日。
    犯罪事實
一、盧德璽係領有合格駕駛執照之人，其於民國108 年1 月10日
    下午2 時20分許，騎乘車牌號碼000-000 號普通重型機車搭
    載李姵瑢，沿臺中市ＯＯ區成功西路由大肚往ＯＯ方向行駛
    ，行經設有彎道、坡路之禁止傾倒垃圾標示桿前時，本應注
    意行經設有彎道、坡路之路段應減速慢行，作隨時停車之準
    備，且汽車行駛時，駕駛人應注意車前狀況，並隨時採取必
    要之安全措施，而依當時天候晴、日間自然光線、柏油路面
    乾燥、無缺陷、無障礙物、視距良好等情狀，無不能注意之
    情事，盧德璽竟疏未注意減速慢行，作隨時停車之準備，亦
    未注意車前狀況，所騎乘之前揭普通重型機車因失控而撞及
    路樹，且人、車倒地，致李姵瑢受有頭部外傷併左側顱內出
    血、顱底骨折、左腦硬腦膜下出血等傷勢，並導致左顳葉腦
    軟化症、腦出血術後併左側顱骨缺損、癲癇、輕度認知障礙
    、合併失語症、行走困難、肢體協調功能受損等症狀（經救
    治後，李姵瑢目前已返校就讀，意識清楚，無癲癇、認知障
    礙之情形）。盧德璽肇事後，於未被有偵查犯罪職權之機關
    或公務員發覺前，即主動向前往醫院處理尚不知肇事者之員
    警坦承其為肇事者，自首並接受裁判。
二、案經李姵瑢委由其父李俊杰訴由臺中市政府警察局ＯＯ分局
    報告臺灣臺中地方檢察署檢察官偵查起訴。
    理  由
壹、程序部分
一、本案被告盧德璽所犯係屬刑事訴訟法第376 條第1 款所列最
    重本刑為3 年以下有期徒刑、拘役或專科罰金之罪，本院爰
    依刑事訴訟法第284 條之1 之規定行獨任審判。
二、按被告以外之人於審判外之言詞或書面陳述，除法律有規定
    者外，不得作為證據；被告以外之人於審判外之陳述，雖不
    符刑事訴訟法第159 條之1 至同條之4 之規定，而經當事人
    於審判程序同意作為證據，法院審酌該言詞陳述或書面陳述
    作成時之情況，認為適當者，亦得為證據。當事人、代理人
    或辯護人於法院調查證據時，知有刑事訴訟法第159 條第1
    項不得為證據之情形，而未於言詞辯論終結前聲明異議者，
    視為有前項之同意，刑事訴訟法第159 條第1 項、第159 條
    之5 分別定有明文。查本判決所引用之各項據以認定事實之
    傳聞證據，被告、輔佐人盧道謙及公訴人於本院言詞辯論終
    結前，均不爭執而未曾聲明異議，本院審酌該等言詞及書面
    陳述作成時之情況，並無出於非任意性或不正取供，或違法
    或不當情事，且客觀上亦無不可信之情況，堪認為適當，揆
    諸前開說明，依法均有證據能力。又傳聞法則乃對於被告以
    外之人於審判外之言詞或書面陳述而為之規範。本案判決以
    下引用之非供述證據，固無刑事訴訟法第159 條第1 項規定
    傳聞法則之適用，然經本院於審理時依法踐行調查證據程序
    ，與本案待證事實具有自然之關聯性，且無證據證明係公務
    員違法取得之物，依法自得作為證據。
貳、實體部分
一、認定事實部分
（一）上揭犯罪事實，業據被告盧德璽於本院準備程序、審理時
      坦承不諱（見本院卷第213 頁、第223 頁），核與證人即
      告訴代理人李俊杰於警詢、偵查中；證人即被告之友人陳
      品嵩於偵查中之證述相符（見108 年度偵字第17530 號偵
      卷第17頁至第19頁、第106 頁至第108 頁、第147 頁至第
      149 頁），復有告訴人李姵瑢之臺中榮民總醫院108 年1
      月11日診斷證明書、天主教輔仁大學附設醫院（神經外科
      ）108 年4 月17日診斷證明書、全民健康保險重大傷病證
      明申請書病患收執憑證、臺中市政府警察局ＯＯ分局道路交
      通事故現場圖、道路交通事故調查報告表（一）、（二）
      、被告之機車駕駛人資料及車牌號碼000-000 號普通重型
      機車之車籍資料、臺中榮民總醫院108 年2 月14日診斷證
      明書、臺中榮民總醫院108 年4 月23日診斷證明書、臺中
      榮民總醫院108 年3 月21日診斷證明書、天主教輔仁大學
      附設醫院（復健科）108 年4 月17日診斷證明書各1 份、
      現場照片19張（見108 年度偵字第17530 號偵卷第23頁至
      第33頁、第49頁至第58頁、第61頁、第131 頁至第139頁
      ）在卷可稽，足認被告任意性自白核與事實相符。
（二）又行車速度，依速限標誌或標線之規定，無速限標誌或標
      線者，行經設有彎道、坡路、狹路、狹橋、隧道、學校、
      醫院標誌之路段、道路施工路段、泥濘或積水道路、無號
      誌之交岔路口及其他人車擁擠處所，或因雨霧致視線不清
      或道路發生臨時障礙，均應減速慢行，作隨時停車之準備
      ；另汽車行駛時，駕駛人應注意車前狀況，並隨時採取必
      要之安全措施，道路交通安全規則第93條第1 項第2 款、
      第94條第3 項分別訂有明文。而被告為領有合格駕駛執照
      之人，業據其供承在卷（見108 年度偵字第17530 號偵卷
      第15頁），且有被告之機車駕駛人資料1 紙（見108 年度
      偵字第17530 號偵卷第61頁）可資為憑，其騎乘前揭普通
      重型機車自應注意上開規定，而依當時天候晴、日間自然
      光線、柏油路面乾燥、無缺陷、無障礙物、視距良好，為
      被告陳述在卷（見108 年度偵字第17530 號偵卷第15頁）
      ，且有臺中市政府警察局ＯＯ分局道路交通事故調查報告表
      （一）1 份（見108 年度偵字第17530 號偵卷第31頁）在
      卷可參，復無不能注意之情形，乃竟疏於注意，行經前揭
      設有彎道、坡路之路段時，未減速慢行，作隨時停車之準
      備，且未注意車前狀況，並隨時採取必要之安全措施，業
      據被告於本院準備程序及審理時自承在卷（見本院卷第21
      3 頁、第223 頁），是被告就本件車禍之發生確有過失甚
      明，且與告訴人受傷之結果，有相當因果關係，亦堪認定
      。
（三）次按稱重傷者，除毀敗或嚴重減損一目或二目之視能、毀
      敗或嚴重減損一耳或二耳之聽能、毀敗或嚴重減損語能、
      味能或嗅能、毀敗或嚴重減損一肢以上之機能、毀敗或嚴
      重減損生殖之機能外，尚包括其他於身體或健康，有重大
      不治或難治之傷害，刑法第10條第4 項第6 款定有明文。
      而按刑法第10條第4 項第6 款規定，其他於身體或健康，
      有重大不治或難治之傷害，為重傷之一種。所謂於身體或
      健康有重大不治或難治之傷害，係指傷害重大，其傷害之
      結果，對於身體健康確有終身不治或難治者而言，故傷害
      雖屬不治或難治，如於人之身體或健康無重大影響者，仍
      非本款所稱之重傷。所謂「重大不治」係指終身不能恢復
      之謂，「難治」謂難於治療，是二者之間尚有區別。如傷
      害雖重大，而未達於不能治療或難於治療之程度，仍難以
      重傷論（最高法院80年度台上字第5826號、70年度台上字
      第3377號判決可資參照）。查告訴人因本件車禍受有頭部
      外傷併左側顱內出血、顱底骨折、左腦硬腦膜下出血等傷
      勢，並導致左顳葉腦軟化症、腦出血術後併左側顱骨缺損
      、癲癇、輕度認知障礙、合併失語症、行走困難、肢體協
      調功能受損等症狀，此有臺中榮民總醫院108 年1 月11日
      、108 年2 月14日、108 年3 月21日、108 年4 月23日診
      斷證明書、天主教輔仁大學附設醫院（神經外科）108 年
      4 月17日診斷證明書、天主教輔仁大學附設醫院（復健科
      ）108 年4 月17日診斷證明書各1 份（見108 年度偵字第
      17530 號偵卷第23頁至第25頁、第131 頁至第139 頁）在
      卷可稽。而本件告訴人所受傷勢是否達重傷害之程度，抑
      或僅屬一般傷害？
      ①經本院依職權函詢臺中榮民總醫院結果，臺中榮民總醫
        院於109 年4 月15日回函稱：告訴人最後一次門診（10
        8 年4 月23日）意識清楚，出院後曾發生抽搐，疑似癲
        癇發作，於用藥後不曾再發生；恢復情況，四肢肌力皆
        為5 （即滿分），可抓握東西，獨立自己行走不需扶助
        ，恢復良好，由此推論前述傷害並未造成告訴人身體機
        能或健康無法治療或難以治療等情，有臺中榮民總醫院
        109 年4 月15日中榮醫企字第1094201248號函1 份（見
        本院卷第87頁至第88頁）附卷可查。
      ②經本院依職權函詢天主教輔仁大學附設醫院結果，天主
        教輔仁大學附設醫院⑴於109 年4 月17日回函稱：告訴
        人目前已無癲癇之狀況，但仍自述有腦脊液滲漏之情況
        ，告訴人有意識，109 年3 月已準備回校上課，正減少
        癲癇藥物之使用，告訴人於108 年4 月之智能評估仍顯
        示有輕度認知障礙，且於109 年3 月之門診仍自述有時
        有腦脊液滲漏之情況，為難以完全治癒之情況等情，有
        輔仁大學學校財團法人輔仁大學附設醫院109 年4 月17
        日校附醫事字第1090002052號函暨所附之109 年4 月8
        日查詢事項回覆說明1 份（見本院卷第89頁至第91頁）
        在卷供參。⑵於109 年5 月12日回函稱：告訴人於109年
        3 月21日為最後一次回診，目前109 年5 月無法直接推
        斷目前之認知狀況，客觀且量化之認知障礙評估需由神
        經科及心理師執行，無法經由一次短暫的門診時間評估
        ，告訴人之癲癇狀況已較108 年3 月改善，但持續描述
        有腦脊液滲漏之情況，目前仍在降低癲癇藥之使用，尚
        未完全停用，且持續表示有腦脊液滲漏之症狀，尚未回
        復正常，告訴人108 年8 月23日之腦部核磁共振檢查仍
        顯示有腦脊液滲漏之可能性，其餘之評估以告訴人自述
        之症狀為主，又腦脊液滲漏會增加腦部感染之風險，若
        持續有此現象即為難以回復治療之情形等情，有輔仁大
        學學校財團法人輔仁大學附設醫院109 年5 月12日校附
        醫事字第1090002545號函及檢附之109 年5 月4 日查詢
        事項回覆說明、告訴人病歷影本各1 份（見本院卷第10
        1 頁至第107 頁）在卷可查。⑶於109 年7 月22日回函
        稱：目前告訴人已回校上學，但仍自覺有嗜睡之狀況，
        認知障礙之情形稍有改善，至腦脊液滲漏部分症狀持續
        ，仍於飲食中有滲漏之狀況，告訴人仍自述有滲漏之情
        形，已於109 年7 月9 日安排腦部斷層等情，有輔仁大
        學學校財團法人輔仁大學附設醫院109 年7 月22日校附
        醫事字第1090004275號函及檢附之109 年7 月15日查詢
        事項回覆說明1 份（見本院卷第125 頁至第127 頁）在
        卷供參。
      ③經本院依職權送請ＯＯ醫學大學附設醫院鑑定結果，ＯＯ醫
        學大學附設醫院於109 年12月18日出具鑑定報告，認⑴
        根據刑事答辯狀（見本院卷第34頁至第47頁）受鑑定人
        李姵瑢在新學期已經復學，可以正常上課，而且在上課
        時可以和同學對談如流，行走正常，並不符合認知障礙
        失語症及肢體協調受損行走困難等症狀。以現今資料檢
        查，受鑑定人恢復情況大致良好，從受鑑定人資料LINE
        對話截圖來看，應對問題正常，也可以彈吉他，邏輯正
        常，不符合認知障礙。⑵根據受鑑定人病歷顯示，病人
        於109 年3 月21日之後為最後一次回診，無法顯示最近
        病人認知障礙嚴重程度。腦脊液滲漏之腦部核磁共振檢
        查為108 年8 月23日與109 年7 月9 日腦部斷層掃瞄，
        顯示顱底缺損導致腦脊液滲漏，於109 年8 月份在天主
        教輔仁大學附設醫院接受顱底修補手術，同年9 月份於
        耳鼻喉科門診追蹤無腦脊液滲漏現象等情，有ＯＯ醫學大
        學附設醫院109 年12月18日ＯＯ醫大附醫法務字第109001
        2033號函及檢附之鑑定報告及告訴人之病歷資料影本各
        1 份（見本院卷第177 頁至第181 頁、卷外證物袋）附
        卷供參。又經本院依職權就⑴鑑定意見所稱「不符合認
        知障礙」及「無腦脊液滲漏現象」是否指受鑑定人之身
        體機能或健康已無重大不治或難治之情形，及⑵受鑑定
        人現今之身體狀況，是否尚有對受鑑定人之身體或健康
        造成無法治癒或難以回復、難於治療之傷害乙事，請求
        再為說明後，ＯＯ醫學大學附設醫院於110 年2 月17日回
        函稱：所詢⑴部分，無重大不治或難治之情形；所詢⑵部
        分，無難以回復、難以治療之傷害等情，亦有ＯＯ醫學大
        學附設醫院110 年2 月17日ＯＯ醫大附醫法務字第110000
        1307號函1 份（見本院卷第189 頁）可資為憑。
      ④綜觀上開醫院回函、鑑定報告及告訴人之病歷資料顯示
        ，告訴人於本件車禍事故後，固有犯罪事實欄所載之傷
        勢，然於108 年4 月間，意識已清楚，且用藥後，已無
        癲癇之情況，四肢肌力亦皆為滿分，恢復良好，並未造
        成告訴人身體機能或健康無法治療或難以治療，已無達
        重傷害程度之情形。至天主教輔仁大學附設醫院所指告
        訴人仍有「輕度認知障礙」、「腦脊液滲漏」部分，亦
        經治療及接受顱底修補手術後而有改善。參以告訴人於
        108 年5 月20日、109 年10月間，已能委任其父、母擔
        任代理人，有刑事委任狀、委託書各1 份（見108 年度
        偵字第17530 號偵卷第21頁、本院卷第155 頁）在卷可
        稽，並經告訴代理人李俊杰於本院準備程序時陳稱：10
        8 年5 月20日刑事委任狀委任人欄位上之簽名為告訴人
        自己所簽，告訴人當時可以自行簽名等語甚明（見本院
        卷第214 頁）。復佐以告訴人業已復學一學期，課業並
        無落後情形，與他人互動對答亦屬流暢乙節，並據告訴
        代理人即告訴人之母藍淑鈴於本院準備程序時陳稱：告
        訴人已有去上課一學期，告訴人目前上學狀況確實有跟
        上進度等語甚明（見本院卷第213 頁），且有被告與告
        訴人之LINE通訊軟體對話紀錄擷圖2 張（見本院卷第47
        頁）可證，堪認告訴人所受之傷害，於其身體或健康難
        認有重大影響，應尚未達不能治療或難於治療之程度，
        非屬刑法第10條第4 項第6 款所稱之重傷，職是，本件
        告訴人所受傷勢為普通傷害，應足認定。
（四）至檢察官固依告訴代理人之請求及天主教輔仁大學附設醫
      院110 年3 月10日診斷證明書（見本院卷第231 頁），聲
      請再予鑑定告訴人所受傷勢是否達重傷害之程度，然本件
      事證已臻明確，且告訴人腦脊液滲漏部分，業已進行顱底
      修補手術，並經門診追蹤無腦脊液滲漏現象，此有告訴人
      之病歷資料影本1 份（見卷外證物袋）附卷供參，況觀諸
      該診斷證明書，其中記載有腦脊液滲漏之狀況部分，亦僅
      係告訴人自述之情形，而非醫師診斷確定，是檢察官上開
      聲請，核無再予鑑定之必要，附此敘明。
（五）從而，本件事證明確，被告上開過失傷害犯行堪以認定，
      應予依法論科。
二、論罪科刑部分
（一）按行為後法律有變更者，適用行為時之法律。但行為後之
      法律有利於行為人者，適用最有利於行為人之法律，刑法
      第2 條第1 項定有明文。查被告盧德璽行為後，刑法第28
      4 條業於108 年5 月29日修正公布，並自同年月31日施行
      ，修正前刑法第284 條規定「因過失傷害人者，處6 月以
      下有期徒刑、拘役或5 百元以下罰金，致重傷者，處1 年
      以下有期徒刑、拘役或5 百元以下罰金。從事業務之人，
      因業務上之過失傷害人者，處1 年以下有期徒刑、拘役或
      1 千元以下罰金，致重傷者，處3 年以下有期徒刑、拘役
      或2 千元以下罰金」，而修正後刑法第284 條則規定「因
      過失傷害人者，處1 年以下有期徒刑、拘役或10萬元以下
      罰金；致重傷者，處3 年以下有期徒刑、拘役或30萬元以
      下罰金」，修正後該條所定有期徒刑之最高刑度與罰金刑
      之最重刑度均已提高，經比較新舊法之結果，新法並未較
      有利被告，依刑法第2 條第1 項前段規定，應適用被告行
      為時法即修正前刑法第284 條第1 項之規定論處。
（二）被告騎乘前揭普通重型機車肇事致告訴人受有傷害，是核
      其所為，係犯修正前刑法第284 條第1 項前段之過失傷害
      罪。公訴意旨固認被告涉犯修正前刑法第284 條第1 項後
      段之過失致重傷罪嫌，惟告訴人之傷勢未達重傷害之程度
      ，已如前述，公訴意旨此部分所為認定，容有未洽，惟此
      部分既在同一之社會基礎事實範圍內，並經本院於準備程
      序、審理時當庭告知所涉法條，使當事人有一併辯論之機
      會（見本院卷第212 頁、第218 頁），已無礙被告防禦權
      之行使，爰依法變更起訴法條。
（三）被告於事故發生後，停留在現場，於偵查機關尚不知孰為
      犯罪嫌疑人前，即主動向前往醫院處理之員警坦承肇事，
      而不逃避裁判乙節，有臺中市政府警察局道路交通事故肇
      事人自首情形紀錄表1 紙（見108 年度偵字第17530 號偵
      卷第39頁）附卷供佐，爰依刑法第62條前段之規定，減輕
      其刑。
（四）爰審酌被告騎乘前揭普通重型機車，行經設有彎道、坡路
      之路段時，未減速慢行，作隨時停車之準備，且未注意車
      前狀況，並隨時採取必要之安全措施，致告訴人受有前揭
      傷害，實屬可責，惟念其犯後坦承犯行，知所悔悟，態度
      尚可，且無任何犯罪前科，有臺灣高等法院被告前案紀錄
      表可參，素行良好，並考量被告係因和解金額高達新臺幣
      1,600 萬元，致無法達成和解，復衡酌被告自陳目前仍在
      大學就讀中之智識程度，經濟狀況需靠家裡支援等生活狀
      況，暨告訴人所受傷害等一切情狀，量處如主文所示之刑
      ，並諭知易科罰金之折算標準，以資懲儆。
據上論斷，應依刑事訴訟法第284 條之1 、第299 條第1 項前段
、第300 條，修正前刑法第284 條第1 項前段，刑法第2 條第1
項前段、第62條前段、第41條第1 項前段，刑法施行法第1 條之
1 ，判決如主文。
本案經檢察官郭景銘提起公訴，檢察官洪志明、郭逵到庭執行職
務。
中　　華　　民　　國　 110　　年　　4 　　月　　26　　日
                  刑事第十九庭    法　官  簡佩珺
以上正本證明與原本無異。
如不服本判決應於收受送達後20日內向本院提出上訴書狀，並應
敘述具體理由；其未敘述上訴之理由者，應於上訴期間屆滿後20
日內向本院補提理由書（均須按他造當事人之人數附繕本）「切
勿逕送上級法院」。
告訴人或被害人如不服判決，應備理由具狀向檢察官請求上訴，
上訴期間之計算，以檢察官收受判決正本之日起算。
                                  書記官  陳玲誼
中　　華　　民　　國　 110　　年　　4 　　月　　26　　日

附錄犯罪科刑法條：
修正前中華民國刑法第284條
（過失傷害罪）
因過失傷害人者，處 6 月以下有期徒刑、拘役或 5 百元以下罰
金，致重傷者，處 1 年以下有期徒刑、拘役或 5 百元以下罰金
。
從事業務之人，因業務上之過失傷害人者，處1 年以下有期徒刑
、拘役或1 千元以下罰金，致重傷者，處3 年以下有期徒刑、拘
役或2 千元以下罰金。